臺灣高等法院民事判決　　　　　　　　　100年度家再字第5號
　　再審原告　范哲維
　　再審被告　邱張菁
上列當事人間離婚等事件，再審原告對於中華民國100年7月14日
本院100年度家上字第43 號確定判決提起再審之訴，本院判決如
下：
    主  文
再審之訴駁回。
再審訴訟費用由再審原告負擔。
    理  由
一、本件前訴訟程序係再審被告提起訴訟，聲明：(一)請准再審被
    告與再審原告離婚。(二)兩造所生未成年子女范挹珊、范盛隆
    權利義務之行使或負擔由再審被告任之，臺灣士林地方法院
    99年度婚字第38號（下稱第一審）判決諭知：准再審被告與
    再審原告離婚；兩造所生未成年子女范挹珊、范盛隆權利義
    務之行使或負擔由再審被告單獨任之；並酌定再審原告與未
    成年子女范挹珊、范盛隆會面交往之方式與時間。再審原告
    提起第二審上訴，本院99年度家上字第271 號判決（下稱原
    確定判決）廢棄改定再審原告與未成年子女范挹珊、范盛隆
    會面交往之方式與時間部分，駁回再審原告之其餘上訴部分
    。再審原告再提起第三審上訴，終經最高法院以上訴不合法
    於100年11月3日以100 年度台上字第1929號裁定駁回上訴確
    定（下稱終審裁定），有第一、二審判決及終審裁定可稽（
    本院卷第9-10、12-30、47-53頁）。
二、按再審之訴，專屬為判決之原法院管轄。對於審級不同之法
    院就同一事件所為之判決，提起再審之訴者，專屬上級法院
    合併管轄，民事訴訟法第499 條第1、2項定有明文。又第二
    審法院為實體上判決後，當事人提起第三審上訴，因不合法
    而駁回確定，當事人以實體上主張之事由請求再審時，應認
    係專對第二審判決所提起，依同法第499條第1項規定，專屬
    原第二審法院管轄，最高法院76 年度台再字第114號裁定意
    旨可供參考。本件再審原告係以實體上理由主張原確定判決
    有民事訴訟法第496條第1項第11款、第13款之再審事由，則
    依前開說明，應認係專對第二審判決提起再審，專屬於本院
    管轄。再對於第二審判決提起上訴因不合法而被裁定駁回時
    ，就確定判決提起再審之訴之不變期間，應自駁回上訴之裁
    定確定時起算，最高法院67 年台抗字第495號判例著有明文
    。查本件訴訟之終審裁定於100年11 月15日製作正本，其後
    方會送達予再審原告，則再審原告於100年12月9日即提起再
    審之訴，顯未逾30日法定不變期間，先予敘明。
三、再審原告聲明：原確定判決廢棄，駁回再審被告之訴。主張
    ：(一)原確定判決有民事訴訟法第496條第1項第11款「為判決
    基礎之民事或刑事判決及其他裁判或行政處分，依其後之確
    定裁判已變更」之再審事由：按修正前民法第1052 條第1項
    第10款規定被處3 年以上徒刑或犯不名譽之罪得為離婚之原
    因，立法意旨係夫妻之一方犯罪被處3 年以上徒刑或所犯為
    不名譽之罪，造成他方精神上之痛苦，足以破壞婚姻共同生
    活，而許他方請求離婚。若夫妻雙方共犯者，難謂互相因該
    犯罪而造成對方精神上之痛苦，自應解為彼此均無離婚請求
    權，有最高法院81年度台上字第2545號判決可參。原確定判
    決之後，若對於原確定判決內所審認之事實，另有判決存在
    時，該判決足以影響原確定判決所審認之事實時，當事人得
    依民事訴訟法第496條第1項第11款規定提起再審之訴。本件
    再審被告於臺灣臺北地方法院（下稱臺北地院）99年訴字第
    2025號刑事案件中，自認其犯罪事實而為認罪協商之聲請，
    臺北地院因而為協商判決（下稱後訴刑事案件、判決），其
    犯罪事實明確。則原確定判決以再審被告未與伊共同犯罪為
    由，依修正前民法第1052 條第1項第10款規定判決准許再審
    被告離婚之請求，有所違誤。(二)原確定判決有民事訴訟法第
    496條第1項第13款「發現未經斟酌之證物」再審事由：後訴
    刑事判決表彰之事實，於原確定判決時已存在，然原確定判
    決審理時，後訴刑事案件尚未判決，若原確定判決斟酌後訴
    刑事判決認定之事實，即不得依修正前民法第1052 條第1項
    第10款規定准許再審被告之離婚請求，故此項新證物之發現
    ，將使伊可受到較有利之裁判等情。
四、本件未行言詞辯論，故無再審被告之聲明或陳述。
五、本件有無再審原告主張之民事訴訟法第496條第1項第11款之
    再審事由？
  (一)按為判決基礎之民事、刑事、行政訴訟判決及其他裁判或行
    政處分，依其後之確定裁判或行政處分已變更者，得以再審
    之訴對於確定終局判決聲明不服，民事訴訟法第496條第1項
    第11款定有明文，惟該款係指確定之本案判決係以他訴訟之
    民事、刑事、行政訴訟判決及其他裁判或行政處分為判決基
    礎，而該民事、刑事、行政訴訟判決及其他裁判或行政處分
    ，因其後之確定裁判或行政處分而有所變更，結果使原確定
    判決之基礎發生動搖者而言。
  (二)再審原告主張：再審被告參與伊犯罪之共犯事實，業據再審
    被告於後訴刑事案件中聲請認罪協商，並經後訴刑事判決，
    再審被告之共犯事實明確，原確定判決以再審被告未與伊共
    同犯罪為由，依修正前民法第1052條第1 項第10款規定判准
    再審被告之離婚請求，認定有所違誤云云，固據提出後訴刑
    事判決在卷（本院卷第31-37 頁）。經查：
    1.原確定判決參酌臺灣臺北北地院檢察署檢察官99年度偵字
      第25137號起訴書、臺灣板橋地方法院93年度訴字第136號
      及本院94年度上更(二)字第759 號刑事判決，認定再審原告
      有下列之犯罪事實：
      (1)再審原告於91年間，在馬來西亞習得以「電話夾線」方
        式截錄商店信用卡交易電信傳訊音頻，再加以解讀取得
        信用卡電磁紀錄內之內碼資料技術，竟基於竊錄信用卡
        內碼資料以販賣偽造信用卡集團牟利之概括犯意，自91
        年11月間起至92年6 月間止，先在臺北市地區尋覓選定
        欲截錄之商店，再委由知情而有不法截錄商店信用卡交
        易電信音頻概括犯意聯絡之徵信業者或其他電信技術人
        員楊明倧、朱建勳等人，以查線每件3,000 元、夾線錄
        音每件5,000 元之代價，連續查得多家商店信用卡刷卡
        機專線電話號碼後，在電話交接箱內數據專線上夾線，
        安裝錄音設備，將商店進行信用卡刷卡時，經由刷卡機
        專線以電信音頻方式傳送至財團法人聯合信用卡處理中
        心及發卡銀行之信用卡電磁紀錄內之內碼資料，攔截側
        錄在上開錄音設備之MD磁片中，再以每片300 元之代價
        ，指示知情之陳鈺傑前往收取並更換錄音設備內之MD磁
        片，再審原告其後再以電腦將MD磁片內之音頻放音以人
        工判讀方式，解讀音頻譯出信用卡電磁紀錄內之內碼資
        料，復於92年4月至6月間，以每筆1,000元至2,000元不
        等將上開竊錄譯得之信用卡電磁紀錄之內碼資料連續販
        售予偽造信用卡集團成員，並以每張300 元代價販賣交
        付空白偽卡之材料給偽造信用卡集團，以供加工製成偽
        造之信用卡後偽刷使用。
      (2)再審原告另基於行使偽造信用卡、偽造私文書及意圖為
        自己不法所有等犯意聯絡，於92 年5月間，與香港商默
        斯奇諾〈MOSCHINO〉有限公司臺灣分公司店長薛芹芹基
        於共同犯意，在台北市○○○路99號精品店行使偽造信
        用卡盜刷購物；於92年5月29 日與陳鈺傑持偽造信用卡
        ，在上址精品店刷卡購得9萬2,800元之衣褲、皮包等商
        品，陳鈺傑再於簽帳單上偽簽不詳持卡人之英文署名，
        因而詐得商品財物，足生損害於偽簽姓名之人、真正持
        卡人、發卡銀行及默斯奇諾公司。
      (3)再審原告有犯罪習慣與蘇文縣自88年7月間起至90年3月
        28日止，共同基於偽造信用卡準私文書之概括犯意聯絡
        ，利用向林志成購得空白信用卡、向他人購得之信用卡
        內碼等資料，再以渠等所有之偽造信用卡器具，連續自
        行輸入內碼完成打凸字完成加工製成偽造信用卡後，由
        再審原告自88 年7月間起連續販售予明知為偽造信用卡
        之李迺權、裴蕾、高大慶等人，所得款項由再審原告與
        蘇文縣二人朋分花用。迨90 年3月27日因李迺權持偽造
        信用卡為警查獲，於翌日經警命李迺權以電話向再審原
        告佯稱欲購買偽造信用卡3張，再審原告於同日下午4時
        許攜帶偽造信用卡3 張前來交易時為警當場查獲，復於
        91年5月6日17時許經警在高大慶身上查扣偽造之信用卡
        3張。
      再審原告因上開(1)(2)(3)之犯罪事實，分別經法院判處有期
      徒刑4年6月、10月、2 年確定。其後經再審原告告發再審
      被告，臺北地院檢察署99 年度偵字第25137號起訴書以再
      審被告提供銀行帳戶，供予再審原告自88年7 月起至90年
      3 月28日止販賣偽造信用卡後收受客戶財物之用，其與再
      審原告共犯上述(1)之犯罪事實提起公訴，但就(2)(3)部分並
      未認定再審被告與再審原告共同犯罪之情事。再審原告提
      出之上證二聯合報資料，旨在報導上開起訴之新聞，並非
      新證據，再審原告復未舉出其他證據，尚難遽認再審被告
      有共犯上開(2)(3)之犯行。而再審原告所犯(2)(3)之犯行，貪
      圖非分之財，嚴重危害社會金融秩序及交易安全，係犯不
      名譽之罪，並經法院判處有期徒刑10月及2 年確定，故再
      審被告依修正前之民法第1052條第1 項第10款後段請求判
      決離婚，為屬正當，應予准許等情，業於原確定判決之事
      實及判決理由四(二)3.內詳述其論斷理由。
    2.依上所陳，可知：原確定判決亦認定再審被告與再審原告
      共犯上述(1)之犯罪事實，然再審原告並未共犯(2)(3)之犯行
      ，再審原告之(2)(3)犯行係不名譽之罪，並經法院判處有期
      徒刑確定，依修正前民法第1052 條第1項第10款後段規定
      判准再審被告之離婚請求；亦即原確定判決係以再審原告
      之(2)(3)犯行作為判決基礎，並無以上述(1)犯行作為判決基
      礎之情事，與民事訴訟法第496 條第1 項第11款「為判決
      基礎之刑事判決，依其後之確定裁判已變更」之再審事由
      顯然不符。
六、本件有無再審原告主張之民事訴訟法第496條第1項第13款之
    再審事由？
  (一)民事訴訟法第496條第1項第13款規定：「當事人發現未經斟
    酌之證物或得使用該證物者，但以如經斟酌可受較有利益之
    裁判者為限，得以再審之訴對於確定終局判決聲明不服」，
    所謂「當事人發見未經斟酌之證物」，係指在前訴訟程序不
    知有該證物，現始知之，或雖知有此而不能使用，現始得使
    用者而言，最高法院32年上字第1247號判例足供參照；且一
    經斟酌即可受較有利之裁判者為相當，若該證物在前訴訟程
    序中已經斟酌，或縱經斟酌亦不能受較有利之裁判者，即不
    得據以提起再審之訴。
  (二)再審原告指陳：原確定判決未審酌後訴刑事判決表彰之事實
    ，實則兩造為共犯關係，再審被告無離婚請求權乙節，並提
    出後案刑事判決為憑（本院卷第31-37 頁）。但查原確定判
    決係以再審原告自己之(2)(3)犯行為判決基礎，已如前述，則
    縱令斟酌再審原告提出之後案刑事判決書，仍不影響原確定
    判決就再審原告有(2)(3)之不名譽犯行並經法院判處有期徒刑
    確定，再審被告得依修正前民法第1052條第1項第10 款後段
    請求離婚之結論，是再審原告不能因而受有利之裁判，仍與
    民事訴訟法第496條第1項第13款「當事人發現未經斟酌證物
    」之再審事由有所未合。
七、綜上所述，再審原告主張：原確定判決有民事訴訟法第 496
    條第1項第11 款及第13條之再審事由，為顯無理由，爰不經
    言詞辯論，逕以判決駁回之。
八、據上論結：本件再審之訴為顯無理由，依民事訴訟法第 502
    條第2項、第78條，判決如主文。
中    華    民    國   100    年    12    月    26    日
                  民事第一庭
                      審判長法  官  張耀彩
                            法  官  吳光釗
                            法  官  林金吾
正本係照原本作成。
如不服本判決，應於收受送達後20日內向本院提出上訴書狀，其
未表明上訴理由者，應於提出上訴後20日內向本院補提理由書狀
（均須按他造當事人之人數附繕本）上訴時應提出委任律師或具
有律師資格之人之委任狀；委任有律師資格者，另應附具律師資
格證書及釋明委任人與受任人有民事訴訟法第466 條之1 第1 項
但書或第2 項（詳附註）所定關係之釋明文書影本。
如委任律師提起上訴者，應一併繳納上訴審裁判費。
中    華    民    國   100    年    12    月    26    日

                            書記官  張淑芳
附註：
民事訴訟法第466條之1（第1項、第2項）：
對於第二審判決上訴，上訴人應委任律師為訴訟代理人。但上訴
人或其他法定代理人具有律師資格者，不在此限。
上訴人之配偶、三親等內之血親、二親等內之姻親，或上訴人為
法人、中央或地方機關時，其所屬專任人員具有律師資格並經法
院認為適當者，亦得為第三審訴訟代理人。